# 购买不良资产相关账务处理

提问人：qingzheng518 时间：2019-03-15 17:27:45
陈老师您好，我们的审计客户中，有农商银行。在农信社改制农商银行时，要求发起人在入股的同时，自愿每股出 0.8 元来购买联社的不良贷款。而在购买不良贷款的协议中规定，后续不良贷款在收回后还贵联社所有。现在改制成功后，有些已经被发起人购买的不良贷款又收回了，这部分款项如何记账，是计入营业外收入，还是计入资本公积？
根据陈老师之前在论坛的回复，我们认为，当初发起人购买时等于购买了联社的理财产品，只是，发起人将购买的理财产品又捐赠给联社。所以，理财产品收回后，才会贵联社所有。因此，应该计入营业外收入。
可是根据企业准则解释第 5 号第六条和第七条规定如下：
“六、企业接受非控股股东（或非控股股东的子公司）直接或间接代为偿债、债务豁免或捐赠的，应如何进行会计处理？
答：企业接受代为偿债、债务豁免或捐赠，按照企业会计准则规定符合确认条件的，通常应当确认为当期收益；但是，企业接受非控股股东（或非控股股东的子公司）直接或间接代为偿债、债务豁免或捐赠，经济实质表明属于非控股股东对企业的资本性投入，应当将相关利得计入所有者权益（资本公积）。
所以，上述业务是否适用于《企业准则解释第 5 号》，谢谢

回答人：chenyiwei
在农信社改制为农商行时，这类业务常见，在很多情况下，虽然名义上是购买不良资产，但并无明确与之对应的特定不良资产，后续收回的款项仍归属农商行所有，本质上是投资人对改制后农商行的一种溢价出资。
因此，在收到投资人购买不良资产款项时，除非有明确对应的不良资产，且确实满足金融资产转移终止确认条件的，可以将该不良资产的公允价值与账面价值之间的差额计入损益，但名义购买价格超出公允价值的部分仍需计入资本公积。如果不满足该条件，或者不良资产的公允价值不能可靠计量的，均全额计入资本公积。